臺灣臺中地方法院交通事件裁定　　　　 96年度交聲字第656號
原處分機關　交通部公路總局臺中區監理所豐原監理站
異　議　人
即受處分人　甲○○
上列受處分人因違反道路交通管理處罰條例案件，對於交通部公
路總局臺中區監理所豐原監理站於民國九十六年六月二十三日所
為之處分（豐監稽違字第六三－ＺＣＤ０二九一六二號）聲明異
議，本院裁定如下：
    主  文
原處分撤銷。
甲○○不罰。
    理  由
一、異議意旨略以：異議人即受處分人甲○○（下稱受處分人）
    於民國九十六年三月十三日上午七時三十四分許，駕駛車牌
    號碼Ａ三－八三一一號自小客車，行經國道一號南下一八九
    點五公里處，遭國道公路警察局第三警察隊中興分隊員警以
    移動式雷達測定行速為一百二十公里，而逕行舉發有超速違
    規之情；然道路交通管理處罰條例第七條之二既有「行車速
    度超過規定之最高速限，採用非固定式科學儀器取得證據資
    料證明者，於高速公路至少需三百公尺前明顯標示之」之規
    定，而經受處分人於九十六年五月九日實地查證時，該路段
    即國道一號一八九點五公里處至一八七點五公里處之間並無
    任何「前有測速照相」之告示牌，迄至受處分人申訴期間（
    即九十六年五月十四日至九十六年五月二十日，相關單位始
    突在該地點設立如受處分人於九十六年六月二十二日採證照
    片上所立之告示牌，此舉明顯係為掩飾上開違規舉發行為，
    而於事後設立者，是員警對受處分人所為採證顯然違反規定
    ，爰為此聲明異議云云。
二、原處分意旨則以：受處分人駕駛車號Ａ三－八三一一號自小
    客車，於民國九十六年三月十三日上午七時三十四分在國道
    一號南下一八九點五公里處，因「速限一百公里，經雷達（
    射）測定行速為一百二十公里超速二十公里」違規，國道公
    路警察局第三警察隊中興分隊以ＺＣＤ０二九一六二號通知
    單舉發，原處分機關依道路交通管理處罰條理第三十三條第
    一項第一款罰鍰新臺幣（下同）三千五百元，逾期則依處罰
    主文規定處分。
三、本院認：
（一）按汽車駕駛人行車速度超過規定之最高速限，經以科學儀
      器取得證據資料證明其行為違規者，當場不能或不宜攔截
      製單舉發者，得逕行舉發；對於前項第九款之違規行為，
      採用固定或非固定式科學儀器取得證據資料證明者，於高
      速公路須至少於三百公尺前，明顯標示之；汽車行駛於高
      速公路而不遵守管制之規定者，處汽車駕駛人新臺幣三千
      元以上六千元以下罰鍰，道路交通管理處罰條第七條之二
      第一項第七款、第二項第九款及第三項、第三十三條第一
      項分別定有明文。
（二）經查，本件原處分機關係以卷附之國道公路警察局第三警
      察隊九十六年六月六日公警三交字第０九六０三七二一五
      九號函覆結果稱：「三、本隊掣填公警局交字第ＺＣＤ０
      二九一六二號違規單，逕行舉發Ａ三－八三一一號自小客
      車在國道一號南向一八九點五公里處超速違規案，為本隊
      使用電腦雷達自動照相測速器鎖定照相採證後，依採證照
      片舉發，於法並無不合。本隊於國道一號南向一八九點五
      公里處架設測速照相儀器，在該處前方一八八點七至一八
      八點八公里處，已依規定豎立『前有測速照相』告示牌提
      醒用路人，該測照地點已依規定在網路公告在案。網站：
      內政部警政署國道公路警察局，網址：（ｈｔｔｐ：／／
      ｗｗｗ．ｈｐｂ．ｇｏｖ．ｔｗ），以上執法作為均符合
      國道公路警察局頒訂「執行移動式雷達及雷射測速照相取
      締超速標準作業程序」。四、本隊轄內於九十五年度發生
      交通事故一四四五件，死亡人數高達二十人，受傷二一四
      人，本（九十六）年度為防止再發生，在易肇事路段，使
      用科學器材採證違反道路交通管理之行為者，依法逕行舉
      發並無不合。上述違規行為屬實，請依權責卓處。」，認
      受處分人違規於高速公路超速行駛之事實明確，乃裁處受
      處分人罰鍰三千五百元。
（三）然而，依九十四年十二月二十八日修正公布，自九十五年
      七月一日施行之道路管理處罰條例第七條之二第三項所為
      ：「採用固定或非固定式科學儀器取得證據資料證明者，
      於高速公路須至少三百公尺前明顯標示。」規定，其立法
      設定三百公尺之規定旨在提醒駕駛人自省及給予其減速之
      距離，兼有預防執法過當之目的，該條文雖未就其得設置
      標示之最遠地點設有明文，惟參酌該條文立法意旨，警告
      標示設置地點不宜過遠且需標示顯著，否則依一般用路人
      之駕駛習慣，少有於行駛中隨時注意其是否超速，尤其於
      高速公路路段，車輛均以相當高速行駛，若非被其他車輛
      快速超越，駕駛人尚難注意其本身車速如何。承前，參以
      國家對於道路交通管理係以維護交通秩序及確保交通安全
      為目的，處罰僅為國家為達行政目的手段之一，交通違規
      罰鍰並非處罰目的，負責執行違規取締之公務員代表國家
      執行公權力時應以誠實信用方法為之，並保障人民正當合
      理之信賴，其為達行政目的之方法亦須合適且不得逾越尺
      度，此亦有行政程序法第七條、第八條關於公務員執行公
      權力時應遵行之程序原則規定甚明。基上，於高速公路辦
      理交通稽查時，應依上開規定，至少於三百公尺處設立明
      顯標示以提醒駕駛人注意，如駕駛人仍未減速而執意破壞
      交通安全秩序，始懲其惡性，而依規定科處罰鍰。
（四）經查，依上揭國道公路警察局第三警察隊九十六年六月六
      日公警三交字第０九六０三七二一五九號函覆結果，佐之
      受處分人於九十六年六月二十二日所攝現場照片，固可見
      該路段即國道一號南下一八八點七至一八八點八公里處，
      於九十六年六月二十二日當時已有依規定豎立「前有測速
      照相」之告示牌甚明。惟查，經比對受處分人分別於九十
      六年五月九日及九十六年六月二十二日先後二次實地查證
      時所攝現場照片二幀（尚無證據認定受處分人有假造現場
      照片之情，自足供為本件證據），既明顯可見國道一號南
      下一八八點七至一八八點八公里處，於九十六年五月九日
      尚無豎立上開「前有測速照相」告示牌無訛，足徵受處分
      人辯稱上開告示牌係伊遭舉發違規後提出申訴之期間即九
      十六年五月十四日至九十六年五月二十日，相關單位始突
      在該地點設立等語，當堪採信。綜上，本件舉發機關雖函
      覆稱取締受處分人之上開地點前業已依法設有「前有測速
      取締照相」之告示牌，惟該設置之告示牌既顯然係在受處
      分人遭違規採證之後始設立，已如前述，則受處分人堅稱
      本件違規地點三百公尺前並未設有任何警告標示等語，自
      屬有據，揆諸上開說明，本院尚難徒據上開函覆結果認定
      本件舉發業已符合道路通管理處罰條例第七條之二第三項
      規定之要件。
（五）準此，受處分人縱有上開超速違規之事實無疑，然交通稽
      查既仍應遵守比例原則，且取締違規之手段亦應合於規定
      ，不得逾越必要程度，而本件舉發確與道路交通管理處罰
      條例第七條之二第三項規定要件核屬不符，承前所述，則
      原處分機關未察逕為裁處，當有違人民對該條文之信賴。
      綜上論述，受處分人所為上開異議，應為有理由，而原處
      分機關所為上開處分，於法不合，原處分既無維持之必要
      ，自應由本院將原處分撤銷，並為受處分人不罰之諭知。
據上論斷，應依道路交通管理處罰條例第八十七條第二項，道路
交通案件處理辦法第二十條前段，裁定如主文。
中　　華　　民　　國　　96　　年　　8 　　月　　31　　日
                    交通法庭  法　官　許惠瑜
本正本證明與原本無異。
如不服本裁定，應於送達後5日內向本院提出抗告狀。
  　　　　　            　　  書記官　陳佳君
中　　華　　民　　國　　96　　年　　8 　　月　　31　　日
